臺灣彰化地方法院刑事判決　
110年度訴字第317號
公  訴  人  臺灣彰化地方檢察署檢察官
被      告  張矗夫




選任辯護人  陳建三律師（財團法人法律扶助基金會）
上列被告因違反毒品危害防制條例案件，經檢察官提起公訴（10
9年度偵字第10751號），本院判決如下：
    主  文
張矗夫販賣第一級毒品，累犯，處有期徒刑壹拾伍年陸月，未扣
案之行動電話壹支（序號：000000000000000號，內含門號00000
00000號SIM卡），及未扣案之犯罪所得新臺幣陸仟伍佰元均沒收
之，於全部或一部不能沒收或不宜執行沒收時，追徵其價額。
其餘被訴部分無罪。
    犯罪事實
一、張矗夫明知海洛因係毒品危害防制條例第2條第1項第1款所
    規定之第一級毒品，不得販賣、持有，竟基於販賣第一級毒
    品海洛因以營利之犯意，於民國109年7月3日上午3時22分許
    ，其所持門號0000000000號行動電話，接獲顏建文以行動電
    話門號0000000000號來電探詢有無毒品可交易時，即答稱有
    ，並應允將再另行通知（以「衣服褲子」為毒品海洛因之暗
    語）。嗣顏建文於同日下午2時8分、2時13分以同上電話與
    張矗夫相約毒品交易地點，復於同日下午2時42分、3時9分
    、3時10分、3時55分、4時18分、4時34分幾經催促及確認彼
    此所在位置後，於同日下午4時38分許，兩人在臺中市○○區○
    ○路0段0000號之台塑石油環中加油站路旁見面。顏建文當場
    交付現金新臺幣（下同）6,000元予張矗夫購買海洛因，並
    給予張矗夫500元補貼油錢，張矗夫則將海洛因1小包交給顏
    建文，雙方完成毒品交易。
二、案經南投縣政府警察局移送臺灣彰化地方檢察署檢察官偵查
    起訴。
    理  由
甲、有罪部分
壹、證據能力
一、本判決所引用被告以外之人於審判外之言詞或書面陳述，而
    不符合刑事訴訟法第159條之1至第159條之4之規定者，被告
    張矗夫之辯護人明示同意作為證據（本院卷第322頁），本
    院審酌各該證據製作時之情況，並無違法不當之情事，以之
    作為證據應屬適當，依刑事訴訟法第159條之5第1項、第2項
    之規定，認均具有證據能力。
二、至於卷內所存經本院引用之非供述證據部分，與本件待證事
    實間均具有關聯性，且無證據證明係公務員違背法定程序所
    取得，依刑事訴訟法第158條之4之反面解釋，當有證據能力
    ，復於本院審理時，提示並告以要旨，使檢察官、被告曾及
    辯護人充分表示意見，自得為證據使用。
貳、認定犯罪事實所憑之證據及理由：　　
一、訊據被告張矗夫固坦承有於起訴書所載時、地與證人顏建文
    見面，並交付證人顏建文海洛因1小包，惟否認有何販賣第
    一級毒品海洛因之犯行，辯稱：其與顏建文不熟，不會賣毒
    品給顏建文，那天本來就要去臺中，是因看顏建文毒癮發作
    難過，才拿1小包毒品給顏建文，並叫顏建文有需要時去跟
    別人購買等語（本院卷第177頁、第328頁）。辯護人則為被
    告辯以：證人顏建文陳述毒品交易之金額與客觀譯文不一致
    、證人顏建文就毒品交易有無使用暗語，前後證詞亦非完全
    一致，另從監聽譯文看起來被告應係找人載前往現場，然證
    人顏建文卻說被告是自己一個人開車過去，故證人顏建文之
    證詞真實性有疑慮，且藥腳有設詞供出上手以求減刑之疑慮
    ，沒有足夠的補強證據，應認被告無罪等語（本院卷第335
    頁）。經查：
　㈠被告於109年7月3日上午3時22分許，接獲證人顏建文以行動
    電話門號0000000000號來電探詢有無毒品，被告表示將再另
    行通知。嗣兩人於同日下午2時8分、2時13分相約毒品交易
    地點後，證人顏建文復於同日下午2時42分、3時9分、3時10
    分、3時55分、4時18分、4時34分多次催促及確認雙方所在
    位置，被告表示即將抵達後不久，兩人在臺中市○○區○○路0
    段0000號之台塑石油環中加油站路旁見面，被告乃交付海洛
    因予證人顏建文等情，業據被告坦認在卷（本院卷第319頁
    ），核與證人顏建文於警詢、偵查中及本院審理中之證述相
    符（他字卷第103至123頁、偵字卷第129頁至131頁、本院卷
    第309頁321頁），亦與後述通訊監察譯文、被告所持門號00
    00000000號行動電話基地台位置紀錄互核一致，並有臺灣南
    投地方法院核發之通訊監察書影本、上開門號行動電話通訊
    監察譯文、通聯調閱查詢單在卷可稽（本院卷第75頁、第20
    7頁至209頁，他字卷第25頁），足證被告與證人顏建文確實
    於上述時、地見面，並由被告交付海洛因1小包予證人顏建
    文。
　㈡有關被告究係出於營利之意圖，或單純轉讓毒品之犯意而交
    付海洛因予證人顏建文，揆諸雙方通話內容，有下列譯文可
    參（本院卷第207至209頁）：
時間 通話者及方向 通話內容 基地台位置 109年7月3日 上午3時22分 A張矗夫←B顏建文 A：你誰 B：阿文啦 A：誰阿文 B：台中這個阿 A :靠邀阿，突然想說是誰 B:你那裏有嗎 A: 有ㄟ B:有現在過來好不好  A:我現在沒辦法ㄟ，我目前沒有車 B:不然你在哪，我過去  A:你現在要過來，你大概要多少 B: 4、5000 吧 A:這麼晚才要拿衣服褲子，我看看等等再打給你 南投縣○○鎮○○段0000地號  109年7月3日 上午3時32分 A張矗夫→B顏建文 A :看訊息看完刪掉 南投縣○○鎮○○段0000地號 109年7月3日 下午2時8分 A張矗夫←B顏建文 A:怎樣 B:你有要過來嗎  A:你誰 B:我香蕉 A:你不是要下來 B:老大你有辦法上來嗎 A:我沒車，我要怎麼上去 B:你坐計程車來我幫你付錢 A:要怎麼弄一段路還要叫計程車去 B:計程車我幫你付錢啦 A:等一下啦，我看看有沒有人載啦，我找看看 B: 好啦 彰化縣○○市○○路0段000號5樓頂 109年7月3日 下午2時13分 A張矗夫←B顏建文 B:要在哪裡等  A:看你啊  B:竹林那裏啦  A:竹林橋好不好  B:好啦竹林橋  A:好  （業者未提供基地台位置） 109年7月3日 下午2時42分 A張矗夫←B顏建文 A:有啦，等一下，我等人來載 B:真的齁 A:嘿啦，我出發之前會打給你 B:差不多多久 A:等他過來我就馬上打給你就馬上出發了  B:他有要馬上過去嗎  A:有啦，我有催他了叫他快一點好啦。 彰化縣○○鄉○○路0段000號 109年7月3日 下午3時9分 A張矗夫←B顏建文 A:出發了，出發了，不要再催了 B:要出發了齁 A:恩 B:你知道位置嗎 彰化縣○○鄉○○路0段000地號 109年7月3日 下午3時10分 A張矗夫←B顏建文 A:怎樣 B:你等一下便當要順便買來嗎 A:嘿啦嘿啦  B:好 彰化縣○○鄉○○路0段000地號 109年7月3日 下午3時55分 A張矗夫←B顏建文 B:你要過來了沒 A:要要要，等一下我這個放一下就過去了，你放心啦，我會過去，我這個到再來下一站就你這了 B:還要多久 A:差不多4點到好嗎  B:好啦 彰化縣○○鄉○○路0000地號 109年7月3日 下4時18分 A張矗夫→B顏建文 A:建阿，4點多到這裡，我跟你說你騎車邊騎，你騎到青海路交流道轉角加油站好嗎，大家互相等一下，不然到你那裏更塞 B:你現在到哪裡了 A:我現在剛爬這個上來而已，差不多在15分就下青海路這個了，你可以出門了好嗎 B:好啦 彰化縣○○鄉○○路0段000號 109年7月3日下午4時34分 A張矗夫←B顏建文 B:還要多久 A:要到了，雨下很大，要到了 B:蛤 A:要到了，富中路在過去了 B:好啦 臺中市○○區○○路0段000號頂樓 
　　細譯上開通訊監察譯文，可知證人顏建文係於109年7月3日
    上午3時22分許，先詢問被告「你那裏有嗎」，被告即心照
    不宣地回說「有ㄟ」，被告並詢問證人顏建文「你大概要多
    少」，證人顏建文則回答「4、5000吧」，顯見被告對於證
    人顏建文之毒品需求，早已瞭然於胸，並且毫不隱諱地直接
    詢問所需購買的金額，得悉大約數額之後，即應允另行聯絡
    。嗣證人顏建文於同日下午2時8分、2時13分與被告約定交
    易地點後，復於下午2時42分、3時9分、3時10分、3時55分
    、4時18分、4時34分，幾經催促及確認彼此所在位置，甚至
    表示要幫被告支付計程車錢，顯出急切、無法忍受一刻耽延
    之焦慮心情，且在電話中尊稱被告「老大」，與實務上常見
    藥腳對藥頭展現卑躬曲膝、懇求儘速交付毒品之對話情節相
    同。衡以證人顏建文於本院審理時證稱當時其與被告相識僅
    有5個月，彼此間除了毒品並無其他往來（本院卷第318頁）
    ，被告亦坦承與證人顏建文互不熟識（本院卷第177頁），
    則以上情觀之，雙方顯非至親密友，倘非有利可圖，被告豈
    有可能僅為轉讓毒品之故，不辭風雨，由彰化遠赴臺中交付
    毒品？被告辯稱只是單純請證人顏建文施用海洛因云云，與
    客觀事證及經驗法則不符，應非可採。
　㈢就上述通訊監察譯文所示之內容，證人顏建文歷次作證，均
    陳明是進行毒品交易，並有交付金錢及收受海洛因，其證述
    內容說明如下：　
　　⑴證人顏建文警詢時證稱：我向綽號「土豆」的男子購買海
      洛因，「土豆」就是張矗夫，我都是直接撥打張矗夫的電
      話購買毒品，通訊譯文是我與張矗夫間的對話，109年7月
      3日其與張矗夫約在加油站交易毒品，當天下午4時38分許
      張矗夫到達與其碰面，我向張矗夫購買6,000元的海洛因
      ，另外再給500元車錢等語（109年度偵字第10751號卷第1
      41頁）。
　　⑵證人顏建文於偵訊時證稱：109年7月3日上午3時22分我打
      電話給張矗夫是要買海洛因，電話中提到的「衣服褲子」
      是指毒品，打完電話後張矗夫傳訊息告訴我白天才有辦法
      ，張矗夫說要搭別人的車，後來通話中提到的「便當」也
      是指毒品，當天後來在環中路與福科路的交岔路口的加油
      站見面，以6,000元購買海洛因，還有貼張矗夫車錢等語
      （同上偵卷第130頁至第131頁）。
　　⑶嗣證人顏建文於本院審理時證稱：我是透過他人介紹張矗
      夫，認識約5個月，109年7月3日我與張矗夫有在加油站見
      面，張矗夫先到達現場，張矗夫是自己開車過來，見面之
      後有交易6,000元毒品，並貼500元油錢，我給張矗夫現金
      總共6,500元，張矗夫交給我1包毒品，我與張矗夫間除了
      毒品沒有其他交集，我知道張矗夫有海洛因才會向他詢問
      ，之前也是張矗夫幫我購買等語（本院卷第309至319頁）
      。　
　　⑷揆諸上述證詞，就本次毒品交易之時間、金錢、地點、毒
      品種類等重要事實，證人顏建文所述前後一致，並無矛盾
      。譯文中證人顏建文雖表示大約要「4、5000」元的毒品
      數量，然此只是一個不確定、概括之說法，並非談妥之數
      量，則證人顏建文證稱最後交易金額為6,000元，並無違
      情之處。至於證人顏建文於本院審理時，於譯文未完整提
      示之前，證述被告是自己開車抵達現場（實情是搭乘友人
      之車輛前來），或在譯文未完整提示之前，證述毒品交易
      未使用特殊暗語（實則以「衣服褲子」、「便當」為暗語
      ），而與客觀事實略有出入，乃可能因距案發時間過久，
      對細節記憶模糊所致，不影響其證述主要交易過程之正確
      性。況被告亦未否認上述暗語是指海洛因，也承認確實有
      交付海洛因予證人顏建文，則辯護意旨以證人顏建文陳述
      毒品交易之金額與客觀譯文不一致、證人顏建文就毒品交
      易有無使用暗語、被告是否獨自駕車前往交易等細節，供
      述非完全一致，而認證人顏建文有設詞誣陷被告之虞，上
      述辯護理由，顯非可採。綜觀證人顏建文之歷次證詞，關
      於主要交易情節之敘述，既與通訊監察譯文相符，且具有
      一致性，復與被告間無何嫌怨，應值採信。
　㈣按販賣與轉讓毒品之差別，以行為人主觀上是否具有營利意
    圖為斷，並非以有償、無償讓與為絕對標準。衡諸我國查緝
    毒品之施用或販賣向來執法甚謹，對於販賣毒品者尤科以重
    刑，販賣毒品係違法行為，非可公然為之，而毒品並無公定
    價格，係可任意分裝增減分量，且每次買賣之價格、數量，
    亦隨時依雙方之關係深淺、資力、需求量、對行情之認知、
    來源是否充裕、查緝是否嚴緊、購買者被查獲時供述購買對
    象之可能風險之評估等因素，而異其標準，機動調整，非可
    一概論之。從而販賣之利得，除非經行為人詳細供出各次所
    販賣之毒品之進價及售價，且數量俱臻明確外，實難察得其
    交易實情，然販賣者從價差或量差中牟利，方式雖異，惟其
    販賣行為在意圖營利則屬同一。從而，舉凡有償交易，除足
    以反證其確係另基於某種非圖利本意之關係外，通常尚難因
    無法查悉其精確之販入價格，作為是否高價賣出之比較，諉
    以無營利之意思而阻卻販賣犯行之追訴（最高法院93年度台
    上字第1651號、最高法院106年度台上字第2858號判決意旨
    參照）。查本案被告與證人顏建文既無特殊交情，彼此間只
    為毒品需要而聯絡，衡情被告不可能在雨天不便之際，趨車
    北上台中，只為無償轉讓毒品，已如前述，況證人顏建文已
    證稱兩人間確實有金錢之交付、收受，並非無償提供，另參
    以被告自述當時本身因強盜案件遭通緝，而四處躲避警察（
    本院卷第320頁），則以其逃亡期間生活不易的情形觀之，
    理當量入為出，步步為營，豈可能任意揮霍金錢、大方請客
    ？被告辯稱是無償轉讓毒品，顯不可採。綜觀上情，應認被
    告交付毒品海洛因予證人顏建文，確實出於營利之意圖。
　㈤綜上，被告販賣海洛因予證人顏建文之事證明確，堪以認定
    ，應依法論科。　
參、論罪科刑：
一、新舊法比較適用：
　　查被告行為後，毒品危害防制條例第4條第1項業於109年1月
    15日修正公布，並於同年7月15日施行生效。修正前毒品危
    害防制條例第4條第1項規定「製造、運輸、販賣第一級毒品
    者，處死刑或無期徒刑；處無期徒刑者，得併科新臺幣二千
    萬元以下罰金。」；修正後同條項則規定「製造、運輸、販
    賣第一級毒品者，處死刑或無期徒刑；處無期徒刑者，得併
    科新臺幣三千萬元以下罰金。」。經比較新舊法，修正後毒
    品危害防制條例第4條第1項之構成要件雖未變更，然其法定
    刑度已較修正前提高，修正後之毒品危害防制條例第4條第1
    項並無較有利於被告之情形，依刑法第2條第1項前段之規定
    ，本案自應適用被告行為時即修正前毒品危害防制條例第4
    條第1項規定論處。　
二、核被告所為，係犯修正前毒品危害防制條例第4條第1項之販
    賣第一級毒品罪。被告為供販賣第一級毒品，而持有第一級
    毒品之低度行為，為其販賣之高度行為所吸收，不另論罪。
三、被告前因施用毒品及竊盜案件，經本院以103年度易字第817
    號、103年度審訴字第86號、104年度簡字第1119號判決判處
    有期徒刑確定，嗣經本院104年度聲字第1875號裁定應執行
    有期徒刑2年1月，經入監執行，於108年1月18日縮刑假釋出
    監，嗣於108年10月18日假釋期滿未經撤銷假釋，剩餘刑期
    視為已執行完畢，此有臺灣高等法院被告前案紀錄表在卷可
    憑。被告於受有期徒刑執行完畢後，5年以內故意再犯本案
    有期徒刑以上之罪，為累犯。衡酌被告於上開前案刑期執行
    完畢後，又再犯本案之罪，可認其對刑罰反應力薄弱（刑法
    第47條之立法理由參照），兼衡其前、後之犯罪情節，認本
    案依累犯規定對被告加重其刑，並無其所受刑罰超過所應負
    擔罪責而致其人身自由因此遭受過苛之侵害情事，故認除販
    賣第一級毒品罪之法定本刑為死刑、無期徒刑，依刑法第64
    條第1項及第65條第1項之規定不得加重其刑之外，其餘法定
    刑仍應依法加重其刑。
四、按犯第4條至第8條、第10條或第11條之罪，供出毒品來源，
    因而查獲其他正犯或共犯者，減輕或免除其刑，毒品危害防
    制條例第17條第1項定有明文。經查：被告到案後並未供出
    毒品來源，且通訊監察期間未獲得毒品上手相關事證，此有
    臺灣彰化地方檢察署110年5月17日彰檢秀溫109偵10751字第
    1109019228號函文、南投縣警察局110年5月17日投警刑偵一
    字第1100026046號函在卷可佐（本院卷第72、73頁），故警
    方或檢察官並未因被告上開供述而查獲其所販賣第一級毒品
    海洛因之來源，是就其所犯販賣第一級毒品犯行，尚無適用
    毒品危害防制條例第17條第1項規定之餘地。又被告於本院
    審理時否認犯行，自無從適用同條第2項有關偵、審自白之
    減刑規定，併予敘明。
五、復按刑之量定，為求個案裁判之妥當性，法律固賦予法院裁
    量權，但此項裁量權之行使，除應依刑法第57條規定，審酌
    行為人及其行為等一切情狀，為整體之評價，並應顧及比例
    原則與平等原則，使罪刑均衡，輕重得宜，以契合社會之法
    律感情。又刑法第59條規定犯罪之情狀可憫恕者，得酌量減
    輕其刑，其所謂「犯罪之情狀」，與同法第57條規定科刑時
    應審酌之一切情狀，並非有截然不同之領域，於裁判上酌減
    其刑時，應就犯罪一切情狀（包括同法第57條所列舉之10款
    事項），予以全盤考量，審酌其犯罪有無可憫恕之事由（即
    有無特殊之原因與環境，在客觀上足以引起一般同情，以及
    宣告法定低度刑，是否猶嫌過重等等），以為判斷。而修正
    前毒品危害防制條例第4條第1項販賣第一級毒品之法定刑為
    「死刑或無期徒刑；處無期徒刑者，得併科新臺幣二千萬元
    以下罰金」，然同為販賣毒品者，其原因動機不一，犯罪情
    節未必盡同，有為國際間大盤毒梟販賣鉅量者，亦有為一般
    中、小盤毒販少量販賣之分，其販賣行為所造成危害社會之
    程度自屬有異，法律科處此類犯罪，所設之法定最低本刑卻
    同為「死刑、無期徒刑」，不可謂不重。我國刑法係採教育
    刑主義，於此情形，倘依其情狀茍予長期教育改造，即足以
    懲儆，並可達防衛社會之目的者，自非不可依客觀之犯行與
    主觀之惡性二者加以考量其情狀，是否顯有可憫恕之處，如
    認科以最低度刑仍嫌過重者，即有斟酌適用刑法第59條之規
    定酌量減輕其刑，期使個案裁判之量刑，能臻於至當，符合
    比例原則。本案被告所犯販賣第一級毒品罪，其販賣次數僅
    1次，販賣對象僅為顏建文一人，金額僅6000元，所得非多
    ，其惡性顯然遠不如大量走私進口或長期、大量販賣毒品之
    「大盤」、「中盤」毒梟，若不論販賣之對象、數量多寡，
    依上開法定刑論處，尚屬過苛，在客觀上足以引起社會一般
    之同情，顯不符比例原則及公平原則而屬過重，客觀上不無
    可憫，依刑法第59條規定，就被告販賣第一級毒品罪予以減
    輕其刑。　　　
六、爰以行為人之責任為基礎，審酌被告明知海洛因為毒品危害
    防制條例所列之第一級毒品，經政府宣導並查緝甚嚴，在另
    案通緝逃亡期間，竟鋌而走險為販賣他人毒品之犯行，其行
    為除危害國民身體健康及社會風氣外，並助長毒品流通，易
    導致社會危險，又販毒常使施用者經濟、生活地位發生實質
    改變，易造成家庭破裂，其仍不思販賣對象可能面臨之困境
    ，所為誠屬可責，又被告有多項前科，素行難謂良好，且否
    認販賣毒品犯行，就其犯後態度難為有利之認定；惟考量被
    告次數僅1次、對象僅1人、所獲取之利益尚屬有限，兼衡被
    告已離婚、國中畢業之智識程度（參見本院卷第45頁之戶籍
    資料）等一切情狀，量處如主文所示之刑。　
七、關於沒收：
  ㈠按犯罪所得，屬於犯罪行為人者，沒收之；前2項之沒收，於
    全部或一部不能沒收或不宜執行沒收時，追徵其價額，刑法
    第38條之1第1項前段、第3項亦有明定。又因犯罪所得之財
    物，不能與正常營利事業計算營利所得之情形相提並論，是
    稱「因犯罪所得之財物」，乃指犯罪行為所直接取得而法律
    上無第三人得主張權利之一切財物而言，則上開規定所指販
    賣毒品所得之財物，依法諭知沒收時，舉凡販賣毒品所得之
    財物，不問其中何部分屬於成本，何部分屬於犯罪之利得，
    均應予以沒收，並非僅限於所賺取之差價部分，始符立法之
    本旨（最高法院98年度台上字第3081號判決意旨參照）。本
    案被告販賣第一級毒品海洛因實際獲得6,500元，其中包括
    毒品價金6,000元及車馬費500元，依前述說明，均屬犯罪所
    得，雖未經扣案，應依法宣告沒收之，且於全部或一部不能
    沒收或不宜執行沒收時，追徵其價額。
  ㈡又按「犯第4條至第9條、第12條、第13條或第14條第1項、第
    2項之罪者，其供犯罪所用之物，不問屬於犯罪行為人與否
    ，均沒收之」，毒品危害防制條例第19條第1項定有明文。
    本件未扣案之插用門號0000000000號SIM卡之不詳廠牌行動
    電話（序號：000000000000000號，見他字卷第25頁），係
    以被告本人名義申辦，為被告所有，且由通訊監察譯文可知
    此門號及行動電話乃是被告在本案聯絡買賣毒品所用之物，
    雖未扣案，然無證據證明上開行動電話業已滅失，應依毒品
    危害防制條例第19條第1項、刑法第38條第4項之規定諭知沒
    收，於全部或一部不能沒收或不宜執行沒收時，追徵其價額
    。
乙、無罪部分：
一、公訴意旨略以：被告張矗夫於109年7月4日上午10時14分許
    ，經證人張文旗以電話聯絡被告，並以「麵包」為代稱，詢
    問被告有無海洛因。之後兩人於當日中午前某時點，相約在
    位於彰化縣芬園鄉芬草路2段之「芬園環保公園」外見面，
    證人張文旗以1000元向被告購買數量不詳之第一級毒品海洛
    因1小包，因認被告此部分所為，亦涉犯毒品危害防制條例
    第4條第1項之販賣第一級毒品罪嫌。
二、按犯罪事實應依證據認定之，無證據不得認定犯罪事實；不
    能證明被告犯罪者，應諭知無罪之判決；檢察官對於起訴之
    犯罪事實，應負提出證據及說服之實質舉證責任。倘其所提
    出之證據，不足為被告有罪之積極證明，或其指出證明之方
    法，無法說服法院以形成被告有罪之心證者，應貫徹無罪推
    定原則，刑事訴訟法第154條第2項及第301條第1項、刑事妥
    速審判法第6條分別定有明文。按次刑事訴訟法上所謂認定
    犯罪事實之積極證據，係指適合於被告犯罪事實之認定之積
    極證據而言，雖不以直接證據為限，間接證據亦包括在內；
    然而無論直接或間接證據，其為訴訟上之證明，須於通常一
    般之人均不致有所懷疑，而得確信其為真實之程度者，始得
    據為有罪之認定，倘其證明尚未達到此一程度，而有合理之
    懷疑存在時，致使無從形成有罪之確信，根據「罪證有疑，
    利於被告」之證據法則，即不得遽為不利被告之認定（最高
    法院30年度上字第816號、29年度上字第3105號、40年度台
    上字第86號及76年度台上字第4986號判決意旨參照）。另依
    毒品危害防制條例第17條第1項規定，犯該條例第4條至第8
    條、第10條或第11條之罪，供出毒品來源，因而查獲其他正
    犯或共犯者，減輕或免除其刑。購買毒品之人如供出毒品之
    來源，有可能因而獲邀減輕或免除其刑之寬典，是販賣、轉
    讓、施用或持有毒品者所為毒品來源之證言，係有利於己之
    陳述，其憑信性於通常一般人已有所懷疑，故其陳述須無瑕
    疵可指外，為擔保持有或施用毒品者所稱其所買受毒品指證
    之真實性，尤應有足以令人確信其陳述為真實之補強證據，
    始能資為論罪之依據。因而，事實審法院必須調查其他證據
    以為補強，使其證明力達於一般人均不致有所懷疑而得確信
    其為真實之程度，始得據為對他人不利之認定（最高法院10
    4年度台上字第37、1501號等判決參照）。　　　　　　
三、檢察官認被告涉犯上開罪嫌，無非係以證人張文旗於偵查中
    之證述、通訊監察譯文為其主要論據。訊據被告否認犯行，
    先於準備程序辯稱：張文旗當天跟我約在郵局，但我從草屯
    回來芬園時，路過郵局沒有看到張文旗，直到1個小時後在
    環保公園那邊看到張文旗騎機車出來，我跟張文旗說我身上
    沒有毒品，所以沒有交易毒品（本院卷第177頁），又於本
    院審理時改稱：我跟張文旗在約定的時間沒有見面，中午過
    後，大約2、3點左右，我才在環保公園附近遇到張文旗，當
    時我有請他施用價值約500元的海洛因（本院卷第329至330
    頁）。
四、證人張文旗於109年7月4日雖有為取得毒品而與被告聯絡之
    下列通訊監察譯文，然由譯文本身看不出兩人是否確有見面
    ，通訊內容如下：
時間 通話者及方向 通話內容 基地台位置 109年7月4日 上午10時14分 A張矗夫←B張文旗 A:你好。 B:你那裏有麵包嗎 A:你誰啦  B:我文旗啦 A:喔，好啦。我 現在要回來，草屯要回去  B:我在環保公園等你 A:蛤 B:公園啦  A:哪裡等我 B:郵局啦  A:你要在哪裡等我 B:郵局阿  (對方無回應 ） 南投縣○○鎮○○○路00號 109年7月4日 上午10時21分 A張矗夫←B張文旗 B:在郵局等妳喔  A:怎樣  B:郵局啦  A:你甚麼人  B:我文旗 A:好好好，要過去了，要過去了 南投縣○○鎮○○○路00號 109年7月4日 上午10時35分 A張矗夫←B張文旗 B:在哪 A:好啦，幹你娘機掰啦，電話一直打  B:蛤 A:你在哪啦  B:郵局啦 A:你娘機掰啦，不要再打了  B:好啦 彰化縣○○鄉○○路0段000號 
    上述「10時21分」之譯文中，雖然被告表示「要過去了」，
    且於「10時35分」之通話時，被告基地台位置已由南投草屯
    移動到芬園鄉彰南路4段398號，與芬園郵局相距不遠（見本
    院卷第191、192之1、192之2頁之電子地圖），但查當天上
    午被告除了與張文旗有約外，另同時在處理或進行其他事務
    （「11時21分」有人打電話給被告，表示剛才被告偷了東西
    ，揚言要去報案，被告表示會馬上過去處理，中午有人致電
    被告約在竹林農會見面，被告稱「我沒空，我在交車」，且
    陸續有與車行聯絡的通話，見本院卷第129至131頁之通訊監
    察譯文），從而被告於當日上午10時35分向張文旗稱：「你
    娘機掰啦，不要再打了」，究竟是不耐煩之下未前往赴約，
    或是快要到達而叫張文旗不要再打了，容有疑問。 
五、證人張文旗之歷次證詞，前後矛盾，且與客觀事證不符，分
    述如下：
　　⑴證人張文旗警詢時證稱：109年7月4日我要向張矗夫購買1,
      000元的海洛因，其與張矗夫相約在郵局見面，但我等了
      半個多小時張矗夫沒有來等語（109年度偵字第10751號第
      189頁）。
　　⑵證人張文旗於第一次偵訊時證稱：我打電話問張矗夫有無
      「麵包」就是在問有無海洛因，電話中提到的環保公園是
      在彰化縣芬園鄉芬草路上郵局的對面，但張矗夫後來沒有
      來，我等很久都等不到人等語（同上偵卷第181頁）。
　　⑶證人張文旗於第二次偵訊時先證稱：我109年7月4日約張矗
      夫見面是要問黃文標的電話，電話中提到「麵包」是要問
      張矗夫有沒有毒品，我與張矗夫約在郵局隔壁的環保公園
      見面，我在郵局等了幾十分鐘，後來我與張矗夫沒有見到
      面，是2、3天後才又遇到張矗夫等語。嗣經檢察官提示張
      矗夫陳稱當天其與證人張文旗有見到面，證人張文旗又改
      稱：「好啦好啦…，109年7月4日比較晚快中午的時候張矗
      夫有過來，我是跟張矗夫購買1,000元的海洛因…當天中午
      是在公園見面交易，不是在郵局那邊交易」等語等語（同
      上偵卷第382至383頁）。　
　　⑷然證人張文旗於本院審理時復改證稱：本來我早上在郵局
      打電話叫張矗夫過來，但他沒有過來，我就走了，直到下
      午4、5點，我騎機車亂晃，在環保公園遇到張矗夫，我問
      張矗夫有無毒品，張矗夫才請我施用毒品，並說：「拍謝
      ，早上罵你（台語）」（本院卷第304至305頁、第307頁
      ）。
　  ⑸綜觀前情，證人張文旗從最開始於警詢、偵訊時均否認與
      被告見到面，至第2次偵訊時改稱有見面並交易，到最後
      於本院作證時又翻異前詞，表示被告是無償轉讓毒品云云
      ，陳述之情節及時間前後矛盾，且其在本院審理時證述「
      下午4、5點在環保公園被告請其施用毒品」一節，經核當
      時被告行動電話之基地台位置是出現在彰化市彰南路（見
      本院卷第133至134頁所示基地台位置），並非證人所稱之
      彰化縣芬園鄉。且稍早被告於同日下午2時至3時30分曾返
      回南投縣草屯鎮（見本院卷第132頁所示基地台位置），
      足見當日被告多次往返南投、彰化，然中午過後證人張文
      旗既稱其未再與被告聯絡、相約見面，則兩人如何剛好在
      路邊不期而遇，亦有可疑。鑒於證人張文旗之上述證詞矛
      盾、與客觀證據不符，且有違常情，均難採信，自不足以
      作為被告不利之認定。
六、末查，被告先在本院準備程序否認有於起訴書所載時、地交
    易及轉讓毒品（本院卷第177頁），復於審理時改稱其當日
    確實有轉讓毒品予證人張文旗（本院卷第334頁），前後所
    述亦不一致，且其於審理時所稱轉讓之時間約為下午兩、三
    點，對照其當時之行動電話基地台位置應該是在南投縣草屯
    鎮，已如前述，顯與客觀證據不符，則此部分被告之自白尚
    有瑕疪，且亦與證人張文旗在本院審理時證稱毒品轉讓之時
    間亦未相符，故無從對被告為不利之認定，併予敘明。
七、綜上所述，本件公訴人認被告尚涉犯於109年7月4日販賣第
    一級毒品海洛因給證人張文旗之犯行，檢察官就本次犯行僅
    有上開證人張文旗顯有瑕疵之證述外，所提出之通訊監察譯
    文尚未能作為有力之佐證，則在上揭犯罪補強證據質量、數
    量均非充分之情形下，本院認檢察官之舉證尚嫌不足，就於
    訴訟上之證明，尚未達足使通常一般之人均不致有所懷疑，
    而得確信其為真實之程度。依舉證分配之法則，對於被告之
    犯罪事項，應由檢察官負舉證義務，檢察官既無法舉證使本
    院產生無合理懷疑之確信心證，縱被告所辯不足採信，亦不
    得因此反面推論被告之罪行成立。綜上，檢察官既不能舉證
    證明被告有起訴書所載之此部分販賣第一級毒品犯行，揆諸
    上開規定及判決意旨，應為無罪之諭知，以昭審慎。
據上論斷，應依刑事訴訟法第299條第1項前段、第301條第1項前
段，判決如主文。
本案經檢察官林裕斌提起公訴，檢察官楊閔傑到庭執行職務
中　　華　　民　　國　　110 　年　　10　　月　　28　　日
　　　　　　　　　刑事第四庭  審判長法　官  余仕明
　　　　　　　　　                  法  官  林怡君
　　　　　　　　　                  法  官  黃玉齡　
以上正本證明與原本無異。
如不服本判決應於收受判決後20日內向本院提出上訴書狀，並應
敘述具體理由。其未敘述上訴理由者，應於上訴期間屆滿後20日
內向本院補提理由書(均須按他造當事人之人數附繕本)「切勿逕
送上級法院」。
中　　華　　民　　國　　110 　年　　10　　月　　28　　日
                                    書記官  游峻弦
【附錄論罪科刑法條】
（修正前）毒品危害防制條例第4條第1項、第2項
⑴製造、運輸、販賣第一級毒品者，處死刑或無期徒刑；處無期
  徒刑者，得併科新臺幣2,000萬元以下罰金。
⑵製造、運輸、販賣第二級毒品者，處無期徒刑或7 年以上有期
  徒刑，得併科新臺幣1,000萬元以下罰金。